臺灣臺東地方法院刑事判決
110年度原訴緝字第4號
公  訴  人  臺灣臺東地方檢察署檢察官
被      告  潘秉頡




選任辯護人  陳信伍律師(法扶律師)
上列被告因殺人未遂等案件，經檢察官提起公訴（109年度偵字
第1337號、109年度偵字第1383號），本院判決如下：
    主  文
丙○○犯意圖供行使之用而攜帶兇器在公共場所聚集三人以上下手
實施強暴罪，處有期徒刑柒月。
扣案木棍貳支，均沒收之。
    事　實
一、潘秉賢與蔣政均、林陳柏勳於民國109年5月6日凌晨0時許，
    在臺東縣池上鄉之統一超商，因故與乙○○發生口角爭執，返
    回潘秉賢及丙○○位於同縣鄉○○村○○00號之6住處後，共同基
    於意圖供行使之用而攜帶兇器，在公共場所聚集3人以上施
    強暴之犯意聯絡，攜帶木棍，及客觀上足以對人之生命、身
    體、安全構成威脅，具有危險性而可供兇器使用之開山刀（
    均未扣案），由丙○○駕駛其租用之車牌號碼000-0000號自用
    小客車搭載潘秉賢、蔣政均、林陳柏勳及不知情之少年潘○
    安（91年11月生，真實姓名年籍資料詳卷），繞行同縣鄉尋
    找乙○○，嗣於同日凌晨0時50分許，行經同縣鄉○○村○○路000
    號之全家便利商店外，發覺乙○○蹤跡遂下車追逐，並由潘秉
    賢、蔣政均分持開山刀及丙○○持木棍，揮砍毆打乙○○頭部、
    背部及手臂，林陳柏勳則持開山刀在場助勢，致乙○○受有左
    手大拇指外傷性截肢、左手食指切割傷併神經血管肌腱斷裂
    、頭部、背部及左膝撕裂傷等傷害，而以此強暴方式妨害公
    共秩序及社會安寧。嗣經警循線追查，在上開車輛內扣得上
    開木棍2支，始悉上情。
二、案經乙○○訴由臺東縣警察局關山分局報告臺灣臺東地方檢察
    署檢察官偵查起訴。
    理  由
壹、證據能力
一、按被告以外之人於審判外之陳述，雖不符刑事訴訟法第159
    條之1至之4之規定，而經當事人於審判程序同意作為證據，
    法院審酌該言詞陳述或書面陳述作成時之情況，認為適當者
    ，亦得為證據；當事人、代理人或辯護人於法院調查證據時
    ，知有第159條第1項不得為證據之情形，而未於言詞辯論終
    結前聲明異議者，視為有前項之同意，刑事訴訟法第159條
    之5定有明文。查本案以下所引用屬傳聞證據性質之證據，
    檢察官、被告丙○○於本院準備程序時，均表示同意有證據能
    力（見本院卷2第70-71頁，本院緝卷第174-177頁），且檢
    察官、被告迄於言詞辯論終結前，未就本院所調查之證據資
    料主張有刑事訴訟法第159條第1項不得為證據之情形，本院
    審酌該證據作成之情況，認均無不適當情事，依刑事訴訟法
    第159條之5規定，均有證據能力。
二、至於本判決所引用之非供述證據，與本案待證事實均具有關
    連性，且無證據證明係實施刑事訴訟法程序之公務員違背法
    定程序取得，依刑事訴訟法第158條之4之反面解釋，自有證
    據能力。
貳、實體部分
一、認定事實之證據及理由
(一)上開犯罪事實，業據被告丙○○於警詢、偵查中、本院羈押訊
    問時及審理時均坦承不諱（見警卷1第17-20頁、第22-29頁
    ，他卷第207-215頁，聲羈卷1第30頁，本院卷1第50-53頁、
    第364-365頁，本院卷2第62-69頁，本院緝卷第55頁、第65
    頁、第127頁、第173頁、第254頁），核與證人即同案被告
    蔣政均、林陳柏勳、潘秉賢（下稱同案被告蔣政均等3人）
    於警詢、偵查中及本院審理時對自己以外他人所為之證述（
    見警卷1第5-11頁，警卷2第2-6頁、第8-17頁、第22-25頁、
    第27-32頁，他卷第195-201頁、第237-238頁，偵卷1第43-5
    1頁、第99頁、第158-159頁、第166-167頁，本院卷1第42-4
    4頁、第58-61頁、第66-68頁、第343-346頁、364-365頁，
    本院卷2第62-69頁、第218頁，本院卷3第246-322頁，本院
    卷4第221-223頁），證人即告訴人乙○○、少年潘○安於警詢
    、偵查中及本院審理時證述（見警卷1第33-34頁、第37-40
    頁、第43-44頁，警卷2第69-70頁、第74-79頁，他卷第5-7
    頁、第97-103頁、第107-115頁，偵卷1第191-193頁，本院
    卷3第88-114頁、第141-156頁），現場目擊證人方蓉榕於警
    詢及本院審理時具結證述（見警卷2第156-158頁，本院卷3
    第116-139頁），證人即少年潘○安胞兄潘○宇、告訴人在場
    友人吳嘉敏、邱聖山、張家明、簡勝紘、潘忠信、潘昶云、
    晏馨怡、簡巧涵、林萬祥於警詢時證述（見警卷1第45-49頁
    、第55-56頁、第61-65頁、第69-73頁、第77-82頁、第86-9
    5頁、第99-103頁、第105-115頁，警卷2第82-86頁、第92-9
    3頁、第98-102頁、第106-110頁、第114-119頁、第123-132
    頁、第136-140頁、第142-152頁，他卷第11-13頁、第23-31
    頁、第39-47頁、第55-65頁），情節大致相符，並有台灣基
    督長老教會馬偕醫療財團法人台東馬偕紀念醫院（下稱台東
    馬偕醫院）診斷證明書、109年10月26日馬院東醫乙字第109
    0013516號函暨所附告訴人病歷資料、109年12月31日馬院東
    醫乙字第1090017527號函暨所附門診紀錄單、員警職務報告
    各1份，車輛詳細資料報表2紙，及刀械照片2張、案發現場
    模擬照片8張、現場照片暨監視錄影畫面翻拍照片共54張、
    告訴人傷勢照片4張、當庭拍攝告訴人、證人方蓉榕照片共1
    3張在卷可稽（見警卷1第13頁、第123頁、第137-140頁，警
    卷2第68頁、第231-262頁，他卷第81頁、第83頁、第161-16
    7頁，偵卷1第107頁，本院卷1第233頁，本院卷2第291-359
    頁，本院卷3第159-171頁、第349-351頁），且有現場監視
    錄影畫面、證人方蓉榕所提供之手機錄影畫面經本院當庭勘
    驗確認無誤（見本院卷2第218-219頁、第223-263頁），足
    認被告任意性自白與事實相符，堪予採信。
(二)刑法第150條規定於109年1月15日修正公布，其修正之立法
    理由略以：「一、修正原『公然聚眾』要件，理由同修正條文
    第149條說明一至三。倘3人以上，在公共場所或公眾得出入
    之場所聚集，進而實行強暴脅迫（例如：鬥毆、毀損或恐嚇
    等行為）者，不論是對於特定人或不特定人為之，已造成公
    眾或他人之危害、恐懼不安，應即該當犯罪成立之構成要件
    ，以符保護社會治安之刑法功能。…二、實務見解有認本條
    之妨害秩序罪，須有妨害秩序之故意，始與該條之罪質相符
    ，如公然聚眾施強暴脅迫，其目的係在另犯他罪，並非意圖
    妨害秩序，除應成立其他相當罪名外，不能論以妨害秩序罪
    （最高法院31年上字第1513號、28年上字第3428號判例參照
    ) 。然本罪重在安寧秩序之維持，若其聚眾施強暴脅迫之目
    的在犯他罪，固得依他罪處罰，若行為人就本罪之構成要件
    行為有所認識而仍為本罪構成要件之行為，自仍應構成本罪
    ，予以處罰。」而刑法第149條修正理由說明之內容略以：
    「隨著科技進步，透過社群通訊軟體（如LINE、微信、網路
    直播等）進行串連集結，時間快速、人數眾多且流動性高，
    不易先期預防，致使此等以多數人犯妨害秩序案件規模擴大
    ，亦容易傷及無辜。惟原條文中之『公然聚眾』，司法實務認
    為必須於『公然』之狀態下聚集多數人，始足當之；亦有實務
    見解認為，『聚眾』係指參與之多數人有隨時可以增加之狀況
    ，若參與之人均係事前約定，人數既已確定，便無隨時可以
    增加之狀況，自與聚眾之情形不合（最高法院28年上字第62
    1號判例、92年度台上字第5192號判決參照）。此等見解範
    圍均過於限縮，學說上多有批評，也無法因應當前社會之需
    求。爰將本條前段修正為『在公共場所或公眾得出入之場所』
    有『聚集』之行為為構成要件，亦即行為不論其在何處、以何
    種聯絡方式（包括上述社群通訊軟體）聚集，其係在遠端或
    當場為之，均為本條之聚集行為，且包括自動與被動聚集之
    情形，亦不論是否係事前約定或臨時起意者均屬之。因上開
    行為對於社會治安與秩序，均易造成危害，爰修正其構成要
    件，以符實需。」故依照上開修正理由，刑法第150條之妨
    害秩序罪，其客觀上需有「聚集」之行為，且「聚集」時行
    為人主觀上即應有施強暴、脅迫之主觀意思。又刑法第150
    條係規定在刑法之妨害秩序罪章，自立法體系觀之，本罪所
    保護之法益，自係社會安寧秩序與公眾免於恐懼之自由，而
    刑法第150條第1項後段對於首謀及下手實施強暴、脅迫者，
    法定刑為6月以上、5年以下之有期徒刑，最低法定刑為有期
    徒刑6月，且無選科其他主刑之空間。則刑法第150條第1項
    後段之適用，自不宜過寬，而應以聚集實行強暴、脅迫之行
    為客觀上確已造成社會安寧秩序之危害為其要件。然而過往
    實務見解要求如其行為係單純出於妨害秩序之目的，而不包
    含其目的在於針對特定人之強暴、脅迫行為，及要求「公然
    聚眾」需得隨時增加之狀況之見解，於修法後均已無適用之
    空間。
(三)經查，被告與同案被告蔣政均等3人彼此間存有教訓告訴人
    默契，分持開山刀及木棍到場，由被告及同案被告潘秉賢、
    蔣政均砍打告訴人等情，業經當事人及辯護人均同意列為不
    爭執事項（見本院卷2第71-73頁），並經本院說明認定如前
    ，自屬該當聚集3人以上實施強暴行為之要件已明。又本案
    發生地點係在全家便利商店外停車場空地處，附近並有住宅
    ，住戶當有輕易見聞本案發生可能，此由證人方蓉榕於本院
    審理時證述：停車場旁邊就是我們家，案發當時我聽到人家
    在吵架，突然有人尖叫，才出去陽台看，就看到告訴人被追
    砍等語（見本院卷3第116頁、第118-119頁），及其所提供
    之本案發生經過手機錄影畫面經本院當庭勘驗確認亦明，況
    該處未見有何限制進出之阻隔設施存在，至少得為供公眾通
    行所用無疑，不因該停車場是否屬私人土地而異，被告無從
    諉為不知，顯不影響本案犯行係在公共場所發生之認定。
(四)另在全家便利商店內之告訴人友人，對於被告與同案被告蔣
    政均等3人停車於店門前，分持開山刀及木棍下車追蹤告訴
    人一節，均有所見聞，已可預期後續本案發生可能，遑論證
    人方蓉榕身為附近住戶，除前於本院審理時已證述：其於案
    發時聽見屋外之吵架與尖叫聲，因而親自見聞本案發生等情
    外，其於警詢及本院審理時亦均證稱：我從陽台看到之後過
    了3、5分鐘，發現哥哥原本也跟告訴人約在全家超商聊天，
    因為擔心哥哥，所以有下樓至案發現場察看，就發現告訴人
    坐在全家超商後方冷氣機附近，並對我說幫他叫救護車，看
    到告訴人手掌地方有很多血，案發當時全家超商店員有報案
    ，也有人通知救護車等語（見警卷1第117-118頁，本院卷3
    第130-132頁、第135-137頁），足見當時之衝突確實已經造
    成除衝突雙方以外第三人之驚擾，客觀上已造成公眾恐懼、
    妨害公共秩序及社會安寧，侵害刑法第150條第1項規定之保
    護法益。末以被告與同案被告蔣政均等3人分持開山刀及木
    棍到場，並由被告及同案被告潘秉賢、蔣政均分持開山刀及
    木棍朝告訴人身體攻擊， 具有相當殺傷力，客觀上足以對
    人之生命、身體、安全構成威脅，應為具有危險性之兇器無
    疑。綜合以觀，被告所為已符合刑法第150條第1項後段、第
    2項第1款規定之構成要件。故本案事證明確，被告犯行堪以
    認定，應依法論科。
二、論罪科刑
(一)核被告所為，係犯刑法第150條第1項後段、第2項第1款之意
    圖供行使之用而攜帶兇器在公共場所聚集3人以上下手實施
    強暴罪。
(二)按共犯在學理上，有「任意共犯」與「必要共犯」之分，前
    者指一般原得由1人單獨完成犯罪而由2人以上共同實施之情
    形，當然有刑法總則共犯規定之適用；後者係指須有2人以
    上之參與實施始能成立之犯罪而言。且「必要共犯」依犯罪
    之性質，尚可分為「聚合犯」與「對向犯」，其2人以上朝
    同一目標共同參與犯罪之實施者，謂之「聚合犯」，如刑法
    分則之聚眾施強暴脅迫罪、參與犯罪結社罪、輪姦罪等是，
    因其本質上即屬共同正犯，故除法律依其首謀、下手實施或
    在場助勢等參與犯罪程度之不同，而異其刑罰之規定時，各
    參與不同程度犯罪行為者之間，不能適用刑法總則共犯之規
    定外，其餘均應引用刑法第28條共同正犯之規定（最高法院
    81年台非字第233號判例意旨參照）。查被告與同案被告蔣
    政均、潘秉賢分持開山刀及木棍砍打告訴人，彼此間具有犯
    意聯絡及行為分擔，應論以共同正犯。惟刑法規定「結夥3
    人以上」之犯罪，其本質仍為共同正犯，主文之記載並無加
    列「共同」之必要（最高法院79年度台上字第4231號判決意
    旨參照），本案論罪條文以「聚集3人以上」為構成要件，
    應為相同解釋，方為適論。
(三)依刑法第150條第2項規定「得加重其刑」，同條項各款情形
    屬於相對加重條件，並非絕對應加重條件。經綜合考量本案
    聚集人數、被告施暴手段、妨害公共秩序及社會安寧程度，
    本院認有加重其刑之必要性，依刑法第150條第2項第1款規
    定，加重其刑。　　
(四)爰以行為人責任為基礎，審酌被告僅因同案被告蔣政均等3
    人與告訴人發生口角爭執，不思以理性方式解決問題，即與
    同案被告蔣政均等3人，在公眾得以自由出入之場所聚集找
    告訴人尋釁，更與同案被告潘秉賢、蔣政均分持開山刀及木
    棍砍打告訴人，妨害公共秩序及社會安寧，所為自有不該，
    又參諸上開之犯罪情節、手段暴力程度，顯較單純徒手施暴
    情形為重，況告訴人所受傷勢非輕，左手抓握能力終身減損
    而不可回復；惟念及被告年紀尚輕，素行尚可，前無與本案
    罪質相同或類似之暴力犯罪經法院判刑確定，有臺灣高等法
    院被告前案紀錄表1份附卷為憑（見本院緝卷第35-39頁），
    且已與告訴人調解成立，並履行調解條件賠償完畢，本院調
    解筆錄1份附卷為憑（見本院卷1第331-332頁、第375-376頁
    ，本院卷4第17頁），及被告犯後坦認犯行之犯後態度，兼
    衡以於本院審理時陳稱：高中肄業，羈押前從事種水果工作
    ，每月收入約新臺幣（下同）3萬元，未婚，不須扶養他人
    ，家庭經濟狀況普通等語（見本院緝卷第257頁）所顯現其
    智識程度、生活狀況等一切情狀，量處如主文所示之刑。
三、沒收　　
(一)經查，扣案木棍2支均已入於被告實力支配、管領之下，對
    之自屬擁具「事實上處分權」而為被告所有；另該木棍2支
    經本院於審理時以標籤紙標示特定為編號A、B之木棍2支，
    有上開木棍相片在卷可憑（見本院緝卷第258-1頁），並當
    庭提示與被告辨識後供稱：案發當時其租用之車內有兩支木
    棍，其中編號A木棍係用來毆打告訴人所用之木棍，編號B原
    本係案發時要拿來毆打告訴人，但要拿時就掉落了等語（見
    本院緝卷第254頁），可認扣案木棍2支中之編號A木棍係供
    本案犯罪所用之物，而編號B木棍則係供本案犯罪預備之物
    ，爰均依刑法第38條第2項前段之規定沒收。
(二)至同案被告潘秉賢、蔣政均持以攻擊告訴人之開山刀2把，
    及同案被告林陳柏勳持以在場助勢之開山刀1把，雖係均供
    渠等犯罪所用之物，然上開刀械非屬違禁物，亦未據扣案，
    且依同案被告蔣政均等3人分別於警詢、偵訊、本院準備程
    序中供稱：上開刀械在北返桃園時，丟在花蓮的山路上等語
    （見警卷2第4頁、第23頁，偵卷1第99-101頁，本院卷1第34
    6頁）堪認上開刀械均已遭丟棄，現已難特定，縱予以宣告
    沒收，亦認無沒收之實益及必要，且欠缺刑法上之重要性，
    爰均依刑法第38條之2第2項之規定，不予宣告沒收或追徵，
    併此敘明。
四、不另為公訴不受理部分
(一)公訴意旨另以：被告與同案被告潘秉賢、蔣政均、林陳柏勳
    共同基於殺人之犯意聯絡，由同案被告潘秉賢、蔣政均、林
    陳柏勳分持開山刀，丙○○持木棍，揮砍毆打告訴人之頭部、
    背部及手臂，致其受有左手大拇指外傷性截肢、左手食指切
    割傷併神經血管肌腱斷裂、頭部、背部及左膝撕裂傷等傷害
    ，嗣告訴人經送醫急救始倖免於死而未遂，因認被告與同案
    被告潘秉賢、蔣政均、林陳柏勳另共同涉犯刑法第271條第2
    項、第1項之殺人未遂罪嫌。
(二)按告訴乃論之罪，告訴人於第一審辯論終結前，得撤回其告
    訴。又告訴經撤回者，應諭知不受理之判決，刑事訴訟法第
    238條第1項、第303條第3款分別定有明文。而刑事判決得就
    起訴之犯罪事實變更檢察官起訴所引應適用之法條者，以科
    刑或免刑判決為限，檢察官以殺人未遂起訴，經原審審理結
    果，認為被告所犯實為傷害罪，未經合法告訴或於第一審言
    詞辯論終結前撤回告訴，則於判決理由欄敘明其理由，逕依
    刑事訴訟法第303條第3款諭知不受理判決即可，尚無適用同
    法第300條之餘地(最高法院71年度台上字第6600號判決意旨
    參照)。
(三)檢察官認被告涉有上開共同殺人未遂犯行，無非係以前開經
    援引調查之證據，為其依據。訊據被告固坦承於前揭時、地
    ，與同案被告潘秉賢、蔣政均分持開山刀及木棍，揮砍毆打
    告訴人之頭部、背部及手部等情，惟否認有何殺人未遂犯行
    ，並辯稱：沒有殺人犯意等語；辯護人則為其辯護稱；被告
    在本案是攜帶木棍，並不是持有開有山刀，應跟其他情況做
    全盤觀察，被告應無殺人犯意等語。
(四)經查，同案被告蔣政均等3人於前揭事實欄一、所示之時間
    、地點，與告訴人發生口角爭執後，並返回被告及同案被告
    潘秉賢位於前揭事實欄一、所示之住處後，再與被告共同前
    往尋找告訴人，由被告駕駛其租用之車牌號碼000-0000號自
    用小客車搭載同案被告蔣政均等3人及證人潘○安，並攜帶開
    山刀3支及木棍2支，嗣於109年5月6日凌晨0時50分許，行經
    臺東縣○○鄉○○村○○路000號之全家便利商店外發現告訴人後
    ，由被告與同案被告潘秉賢、蔣政均分持開山刀及木棍之其
    中1支，揮砍毆打告訴人頭部、背部及手臂，林陳柏勳則持
    開山刀在場助勢，致乙○○受有左手大拇指外傷性截肢、左手
    食指切割傷併神經血管肌腱斷裂、頭部、背部及左膝撕裂傷
    等傷害之事實，故同案被告潘秉賢、蔣政均與被告分持開山
    刀及木棍，砍打告訴人，致告訴人受傷一節，應堪認定。
(五)惟按殺人未遂與傷害之區別，應以加害人有無殺意，即其下
    手加害時有無死亡之預見為斷，以戕害他人生命之故意，著
    手於刺殺之實行而未發生死亡之結果，為殺人未遂；倘無使
    人喪失生命之故意，僅在使其身體、健康受到傷害，則為傷
    害罪，2罪皆發生傷害之結果，祗其主觀犯意及身體傷害程
    度不同而已，而被害人受傷之傷痕多寡、輕重如何，加害人
    下手是否為致命部位、用力程度，及所用兇器種類等，雖可
    藉為認定有無殺意之心證，且為重要之參考資料，惟非判斷
    2罪間之絕對標準，仍須斟酌當時客觀環境及其他具體情形
    加以判斷（最高法院84年度台上字第3179號、87年度台上字
    第3123號、90年度台上字第1281號判決意旨參照）。復按使
    人受重傷未遂與普通傷害之區別，應以行為人於加害時有無
    使人受重傷之故意為斷；至於使人受重傷犯意之存否，固係
    隱藏於行為人內部主觀之意思，被害人傷痕多寡、傷勢輕重
    程度、加害人下手情形、所用兇器為何，及事後有無將受傷
    之被害人送醫院救護等情，雖不能執為重傷害犯意有無之絕
    對標準，然仍非不得斟酌事發當時情況，觀其行為動機，視
    其下手情形、用力輕重、砍向部位之手段，佐以其所執兇器
    、致傷結果、與被害人之關係、行為後之情狀暨其他具體情
    形等予以綜合觀察論斷（最高法院77年度台上字第4246號、
    102年度台上字第4354號判決意旨參照）。具體而言，行為
    人於行為時主觀上究為殺人、重傷或普通傷害之故意，應斟
    酌被害人傷勢程度、行為人所用兇器種類及利鈍、攻擊部位
    、下手輕重及手段是否難以防備，行為人與被害人間關係、
    有無仇隙及衝突起因、行為時所受刺激，是否足以引發殺人
    或重傷動機，行為人行為時態度、下手時間長短及事後態度
    等各項因素綜合研析。經查：
  1.關於告訴人所受上開傷勢情形，依台東馬偕醫院109年12月3
    1日馬院東醫乙字第1090017527號函復說明，告訴人於109年
    12月30日回診，左手拇指於近掌指關節處截肢，影響抓握功
    能約40％；左手食指切割傷併神經血管肌腱斷裂，經重建手
    術，活動功能接近正常，但橈側麻木（感覺神經受損）；頭
    部及左膝撕裂傷已癒合但有疤痕；拇指截肢無法復原，感覺
    神經受損需要接受復健及後續追蹤，但傷勢未達嚴重減損一
    肢以上，不符合重大傷病（見本院卷3第349頁）。又參以告
    訴人於本院審理時具結證述：他是右撇子，從事刷油漆工作
    ，用左手拿油漆罐，受傷後稍微會影響工作，比較不方便，
    對家中田裡工作則較沒影響，食指沒有辦法全部彎曲，沒辦
    法像原本那麼靈活，有些東西自然反應要用到左手，沒有大
    拇指差很多，抓東西時會需要多抓幾次，比較不好抓，要用
    另外兩隻指頭抓，還可以打結，只是沒辦法打那麼好，要拆
    結比較不好拆等語，及當庭所拍攝之告訴人左手抓握狀態照
    片7張（見本院卷3第105-106頁、第111-114頁、第161-165
    頁、第169頁），足見告訴人確因大拇指截肢而減損其左手
    抓握功能，且無法復原，然所受其他傷勢業經治療完成或有
    後續復健改善可能，整體而言對於其工作或日常生活雖有影
    響，要非已全然無法使用左手抓握，是尚難認告訴人因被告
    與同案被告潘秉賢、蔣政均前揭行為，所受之前述傷害，已
    達重傷害之程度。
  2.告訴人先於偵查中具結證述：他去全家便利商店後方停車場
    上廁所，一回頭就有不只1個人追過來、砍過來，當時天色
    昏暗，對方拿什麼根本看不清楚，看到東西揮下來就伸起左
    手去擋，就被砍到，被砍打不只1下，如果沒有舉起左手擋
    的話，對方的刀會落在頭部、左胸口等語（見偵卷1第191-1
    93頁）；再於本院審理時具結證述：當時在全家便利商店旁
    邊停車場上廁所，因為太暗了且酒醉，不清楚與砍他的人距
    離多近，沒有辦法看到什麼東西，也沒有印象對方揮砍的角
    度，將左手舉高擋住頭部後發現手在流血，才知道有刀子砍
    過來，這是第1下，接下來就頭暈掉了，其他都沒有印象，
    只記得有用手去抵擋攻擊，用手擋是出於本能反應，當時不
    確定對方一定會打到哪裡，也不是很清楚對方用什麼攻擊，
    醒來時知道身上有刀傷，因為用手去接，像要抓那個東西，
    才會砍到大拇指，又因頭有受傷，而告訴檢察官對方是朝頭
    下手，但不知道頭部的傷是棍棒或其他武器所致等語（見本
    院卷3第88-92頁、第95-99頁、第101-105頁、第108-111頁
    、第159-161頁），足見告訴人在現場昏暗且自身酒醉情況
    下，對於究竟受人持刀械或棍棒砍打根本無法清楚分辨，且
    僅出於本能反應而伸手阻擋第1下攻擊，其後受害情形均已
    不記得，則告訴人該次伸手阻擋攻勢是否正係受人持刀攻擊
    其頭部、胸部，並非無疑，檢察官所為主張容有速斷之嫌。
    況此後告訴人既已頭暈而不復記憶，對於後續攻勢理應更無
    防備能力，卻未見下手砍打之人針對告訴人其他致命部位造
    成更無可救治挽回之嚴重傷勢，自無從遽認存有殺人或重傷
    之犯意。
  3.證人方蓉榕雖於警詢時證述：在家中2樓陽台聽到吵架聲超
    大聲，衝出來看到3、4個人追告訴人，有1個人穿白色衣服
    拿武器攻擊告訴人頭部，因天色昏暗不確定武器是刀或棍等
    語（見警卷2第157-158頁），並於本院審理時證述：當時在
    家中陽台看到告訴人被追，與案發現場距離約100或150公尺
    ，隔了1個停車場，那邊很暗，不知道告訴人被砍或打，沒
    看到被攻擊部位，也看不清楚攻擊的人拿什東西，只看到告
    訴人有將手舉高至左前額擋的姿勢，應該是要擋住頭部，當
    時告訴人已經被圍起來，後續就看不太清楚等語（見本院卷
    3第116-120頁、第124-127頁、第132頁-135頁、第171頁）
    ，然因受視線昏暗及間隔相當距離等限制，對於告訴人究竟
    為人持何種器械揮砍或毆打，仍無從進一步說明佐證，則其
    證述告訴人伸手舉高擋住頭部一點，縱與前開告訴人證述相
    符，亦無法排除告訴人當時僅為擋住棍棒毆打而非刀械揮砍
    可能，作為不利被告判斷之證據，猶有未足。
  4.綜合告訴人、同案被告蔣政均、林陳柏勳於本院審理時結證
    內容可知，被告與同案被告蔣政均等3人本不認識告訴人，
    彼此間前無任何恩怨仇隙，僅因同案被告蔣正均等3人有案
    發當日偶然口角爭執（見本院卷3第93-94頁、第97頁、第10
    6頁、第250-252頁、第257-258頁、第281頁），未見有何非
    致告訴人死亡或重傷之犯罪動機存在。再互核告訴人、少年
    潘○安、同案被告林陳柏勳於本院審理時具結證述，堪認被
    告與同案被告蔣政均等3人一起下車砍打告訴人過程時間很
    短，隨即停手上車離開，並非因他人到場阻止才離去（見本
    院卷3第97頁、第150-151頁、第155頁、第262-264頁），且
    與證人方蓉榕於本院審理時證稱：本案整個過程很快就結束
    ，看到後3、5分鐘內到場查看時，已不見下手攻擊之人，只
    剩告訴人坐在地上，並幫忙叫救護車等語（見本院卷3第118
    頁、第125頁、第131-132頁、第135頁），具有相當一致性
    ，並無明顯矛盾出入之處，不僅應無檢察官所主張上開證人
    方蓉榕證述係受辯護人不當誘導而有可信性疑慮之問題，反
    而足見被告與同案被告蔣政均等3人下車為本案犯行時間尚
    短，且自行停手離去，並無趁告訴人孤身一人而不及反抗時
    持續逞凶鬥狠之舉，所辯僅出於教訓傷人犯意之詞應非無稽
    。
  5.被告及同案被告蔣政均等3人於本院審理時均與告訴人調解
    成立，其等為本案犯行賠償告訴人共14萬元，被告個人則僅
    應負擔3萬元，有本院調解筆錄2份附卷為憑（見本院卷1第3
    19-320頁、第331-332頁、第373-376頁），衡情告訴人亦不
    認已因本案犯行受嚴重生命威脅，否則諒無僅以相對低廉之
    賠償金額成立調解之理，
  6.依上開證據調查結果，就被告與告訴人發生本案衝突之起因
    、被告出手方式及情形與告訴人傷勢程度等節綜合判斷，尚
    不足以認定被告係基於殺人之犯意，而出手攻擊告訴人。從
    而，公訴意旨認被告此部分所為係涉犯刑法第271條第2項、
    第1項之殺人未遂罪嫌，容有誤會，被告應僅構成刑法第277
    條第1項之傷害罪。
(六)另被告所為上開傷害犯行，依刑法第287條前段規定，須告
    訴乃論。茲因被告與告訴人已成立調解，告訴人業於本院審
    理時當庭具狀撤回告訴，有刑事聲請撤回狀1紙存卷可考（
    見本院卷4第19頁），依前揭說明，本院就此部分原應諭知
    公訴不受理之判決，然因與前開本案論罪部分有想像競合犯
    之裁判上一罪關係，不另為不受理之諭知，且就此無庸變更
    起訴法條，併予指明。
據上論斷，應依刑事訴訟法第299條第1項前段，刑法第28條、第
150條第1項後段、第2項第1款，第38條第2項前段，判決如主文
。
本案經檢察官陳薇婷提起公訴，檢察官邱亦麟、謝慧中、於盼盼
、甲○○到庭執行職務。
中　　華　　民　　國　　110 　年　　12　　月　　2 　　日
                  刑事第二庭  審判長法　官  邱奕智
　　　　　　　　　　　　　　　　　　法　官  李承桓
　　　　　　　　　　　　　　　　　　法　官  姚亞儒
以上正本證明與原本無異。
如不服本判決應於收受送達後20日內向本院提出上訴書狀，並應
敘述具體理由；其未敘述上訴理由者，應於上訴期間屆滿後20日
內向本院補提理由書（均須按他造當事人之人數附繕本）。「切
勿逕送上級法院」。告訴人對於本判決如有不服，請書具不服之
理由狀，請求檢察官上訴，其上訴期間之計算係以檢察官收受判
決正本之日期為準。　　　　　　　　　
                                    書記官  楊姿敏
中　　華　　民　　國　　110 　年　　12　　月　　2 　　日
附錄本案論罪科刑法條：
中華民國刑法第150條
在公共場所或公眾得出入之場所聚集三人以上，施強暴脅迫者，
在場助勢之人，處1年以下有期徒刑、拘役或10萬元以下罰金；
首謀及下手實施者，處6月以上5年以下有期徒刑。
犯前項之罪，而有下列情形之一者，得加重其刑至二分之一：
一、意圖供行使之用而攜帶兇器或其他危險物品犯之。
二、因而致生公眾或交通往來之危險。